臺灣新北地方法院行政訴訟判決　　　　　110年度交字第510號
原　　　告　劉書毓　
訴訟代理人　劉昱廷　
被　　　告　新北市政府交通事件裁決處

代　表　人　李忠台(處長)住同上
訴訟代理人　黃慧婷律師
上列當事人間因交通裁決事件，原告不服被告中華民國110年8月
6日新北裁催字第48-CZ0000000號及第48-CZ0000000號裁決，提
起行政訴訟，本院判決如下：
    主  文
一、原告之訴均駁回。
二、訴訟費用新臺幣300元由原告負擔。
    事實及理由
壹、程序方面：
一、經查，本件係因原告不服被告所為道路交通管理處罰條例第
    8 條的裁決而提起撤銷訴訟，依行政訴訟法第237條之1，應
    適用交通裁決事件訴訟程序。而本件因卷證資料已經明確，
    於是依同法第237條之7規定，不經言詞辯論，直接裁判。
二、另查，本件原告向本院起訴時，原係就被告民國（下同）11
    0年 8月6日新北裁催字第48-CZ0000000號、第48-CZ0000000
    號及第48-CZ0000000號違反道路交通管理事件裁決書等 3件
    裁決，訴請全部撤銷。嗣經本院以110年8月13日新北院賢行
    審四110年度交字第510號函請被告重新審查，經被告重新審
    查後，其中關於被告110年8月6日新北裁催字第48-CZ000000
    0 號違反道路交通管理事件裁決書，業經被告參酌臺灣臺北
    地方法院行政訴訟庭 110年度交字第64號行政判決意旨及道
    路交通管理處罰條例第85條之1第2項規定，自行撤銷原處分
    ，故此部分裁決既已依原告之請求為撤銷之處置，依法即視
    為原告撤回被告110年 8月6日新北裁催字第48-CZ0000000號
    違反道路交通管理事件裁決書部分之起訴；從而本院本案自
    僅就原告仍訴請撤銷之其餘二裁決（即被告110年 8月6日新
    北裁催字第48-CZ0000000號及第48-CZ0000000號違反道路交
    通管理事件裁決書）為審理之標的，核先敘明。
貳、實體方面：
一、爭訟概要：緣原告劉書毓駕駛所有車牌號碼 000-000號普通
    重型機車（下稱系爭機車）於110年5月1日9時21分時行經「
    板橋區中山路2段(162號)」及「板橋區中山路2段(236號)」
    時二處，因均有「駕駛人變換車道不依規定使用方向燈」之
    違規，經民眾於110年 5月6日檢具違規影片向新北市政府警
    察局海山分局(下稱原舉發機關)檢舉，經原舉發機關檢視違
    規影片後認違規事證明確，乃分別於110年5月19日、110年5
    月20日，依道路交通管理處罰條例第42條之規定，填製新北
    市警交大字第CZ0000000號、第CZ0000000號舉發違反道路交
    通管理事件通知單（下稱二舉發通知單），記載應到案期限
    為110年7月3日及110年7月4日予以舉發，並於110年5月21日
    及110年5月24日合法送達於原告，原告收受舉發通知單後於
    110年5月27日後提出申訴，案經原舉發機關查明陳述情節及
    違規當時情形仍認違規事實明確，被告為此乃按道路交通管
    理處罰條例第42條及違反道路交通管理事件統一裁罰基準等
    規定，以被告110年 8月6日開新北裁催字第48-CZ0000000號
    、第48-CZ0000000號違反道路交通管理事件裁決書（以上二
    裁決，下統稱原處分），各裁處原告罰鍰1,200元。原告不
    服原處分，於是提起本件行政撤銷交通裁決訴訟。
二、原告主張及聲明：
(一)原告主張要旨：
  1.舉發單第48-CZ0000000號、第48-CZ0000000號等2張違規時
    間皆相同為110年5月1日9時21分，經閱海山分局函文新北市
    政府交通事件裁決處附件，採證照片顯示時間由 9時21分39
    秒至最後一張時間9時21分55秒相隔只16秒。
  2.原告變換車道未使用方向燈違規，應屬同一違規事實。因2
    張舉發單為同一路段，僅相距約200公尺相隔 16秒內，警方
    依民眾檢舉連續舉發重複裁罰已違反憲法比例原則及「道路
    交通管理處罰條例」中地點相距6公里以上，違規時間相隔6
    分鐘以上之連續舉發規定，被告所為之裁決違法。
(二)聲明：撤銷原處分。
三、被告答辯及聲明：
(一)被告答辯要旨：
  1.查本件採證影片中，原告確實於「板橋區中山路2段(162號)
    」、「板橋區中山路2段(236號)」駕駛系爭機車分別有二次
    跨越車道線而均未打方向燈，此有採證影片「CZ0000000_CZ
    2948729_CZ0000000等 3件檢舉影片.mov」)及採證影片截圖
    在卷可稽，且二違規地點既已超過一個路口，即無適用或類
    推適用處罰條例第 85之1條規定之餘地，故上開處分並不涉
    及一行為不二罰之問題，原告分別予以裁處自無違反比例原
    則，原處分應予維持。
  2.再者，原告合法考領機車駕駛執照，有機車車籍查詢資料及
    駕駛人基本資料為憑，其對上述規定應知之甚詳，並應確實
    遵守。是原告前揭所述，無非單方所執之詞，委無足取。
(二)聲明：原告之訴駁回。
四、爭點：
(一)被告認原告駕駛系爭機車，於110年5月1日9時21分行經板橋
    區中山路2段(162號)、板橋區中山路2段(236號)，分別有「
    汽車駕駛人未依規定使用燈光」之違規行為，以原處分裁罰
    原告，是否均合法有據？
(二)原告以本案二罰單係屬同一路段且僅相距約 200公尺相隔16
    秒內，主張原處分有違道路交通管理處罰條例第85條之1第2
    項第1款、一行為不二罰及比例原則等情，是否有理可採？
五、本院之判斷：
(一)前提事實：原告駕駛系爭機車於110年5月1日9時21分，行經
    新北市○○區○○路0段0000號)、中山路2段(236號)時，因
    均有「駕駛人變換車道不依規定使用方向燈」之違規行為，
    經民眾於110年 5月6日（符合道路交通管理處罰條例第7之1
    條所規定 7日內檢舉期限）檢具違規影片，向舉發機關即新
    北市政府警察局海山分局檢舉，經舉發機關檢視違規影片後
    認違規事證明確，乃分別於110年5月19日、110年5月20日（
    均合道路交通管理處罰條例第90條規定所規定 2個月內之舉
    發期限），依道路交通管理處罰條例第42條之規定，填製本
    案二舉發通知單，記載應到案日期110年7月3日、110年7月4
    日以前，予以逕行舉發，並移送被告處理。嗣原告收受上開
    舉二發通知單後，雖於到案期限前之110年5月27日提出申訴
    不服舉發，然案經被告函請舉發機關查明原告陳述情節及違
    規當時情形後，仍認違規事實明確，為此被告乃依道路交通
    管理處罰條例第42條及違反道路交通管理事件統一裁罰基準
    表規定，以原處分分別裁處原告罰鍰 1,200元等情，此有檢
    舉明細資料、本案舉二發通知單及採證照片、舉發通知單送
    達資料、原告110年5月27日之交通違規案件陳述書、新北市
    政府警察局海山分局110年6月16日新北警海交字第11039403
    80號函、原處分書、系爭機車車籍查詢、駕駛人基本資料及
    採證光碟附卷可稽（分見本院卷 第135至140頁及第145頁至
    第147頁、第149頁至第153頁及第161頁至第165頁、第167頁
    至第173頁、第175頁、第177至第178頁、第183頁及187頁、
    第197頁、第199頁及第201頁)，核堪採認為真實。
(二)被告認原告駕駛系爭機車，於110年5月1日9時21分，行經新
    北市○○區○○路0段0000號)、中山路2段(236號)前時，均
    有「駕駛人變換車道不依規定使用方向燈」之違規行為，以
    原處分裁罰原告，均核屬合法有據。
  1.應適用之法令：
  ⑴按「行車遇有轉向、減速暫停、讓車、倒車、變換車道等情
    況時所用之燈光及駕駛人之手勢，應依下列規定：六、變換
    車道時，應先顯示欲變換車道方向之燈光或手勢。」，道路
    交通安全規則第91條第1項第6款定有明文。次按「汽車駕駛
    人，不依規定使用燈光者，處新臺幣一千二百元以上三千六
    百元以下罰鍰。」、又「車輛：指非依軌道電力架設，而以
    原動機行駛之汽車（包括機車）、慢車及其他行駛於道路之
    動力車輛」，則分為道路交通管理處罰條例第42條及第 3條
    第8款所明文。
  ⑵次按違反道路交通管理事件統一裁罰基準及處理細則第 1條
    規定：「本細則依道路交通管理處罰條例第92條第 4項規定
    訂定之」、第2條第 1項、第2項規定：「處理違反道路交通
    管理事件之程序及統一裁罰基準依本細則之規定辦理。前項
    統一裁罰基準，如附件違反道路交通管理事件統一裁罰基準
    表。」，核上開統一裁罰基準及處理細則之規定，就其立法
    目的及功能，乃為防止處罰機關枉縱或偏頗，依道路交通管
    理處罰條例第92條第 4項所授權交通部會同內政部訂定「違
    反道路交通管理事件統一裁罰基準及處理細則」及其附件「
    違反道路交通管理事件統一裁罰基準表」，用以維持裁罰之
    統一性與全國因違反道路交通管理事件受處罰民眾之公平，
    不因裁決人員不同，而生偏頗，寓有避免各監理機關於相同
    事件恣意為不同裁罰之功能，並非法所不許，於憲法上保障
    人民財產權之意旨並無牴觸（此並有司法院大法官會議釋字
    第 511號解釋意旨理由足資參照），並無違反法律保留原則
    。再依本件違規行為時點之違反道路交通管理事件統一裁罰
    基準表記載，機車或小型車駕駛人不依規定使用燈光，於期
    限內繳納或到案聽候裁決者，應處罰鍰 1,200元。核此規定
    ，既係基於母法之授權而為訂定，且就違反道路交通管理事
    件統一裁罰基準及處理細則附件所示統一裁罰基準表中有關
    道路交通管理處罰條例第42條之裁罰基準內容（基準表區分
    機車或小型車、大型車，並以行為人之違規是否於期限內繳
    納或到案聽候裁決者及其逾越到案期限在30日內、30日以上
    60日以內及60日以上者，分別裁處以不同罰鍰標準，符合相
    同事件相同處理，不同事件不同處理之平等原則。），並未
    牴觸母法，是被告自得依此基準而為裁罰。
  2.查，依據新北市政府警察局海山分局110年6月16日新北警海
    交字第1103940380號函文說明三、記載：「三、旨揭案件經
    查係民眾於 7日內檢具相關事證後檢舉案件，經檢視舉證影
    片，普重機000-000 號車於110 年5 月1 日9 時21分許在本
    市板橋區中山路二段變換車道不依規定使用方向燈，爰依道
    路交通管理處罰條例第42條規定舉發。」等語（見本院卷第
    177 頁），並核以本院卷之被告所提本案違規採證照片所示
    ，確實於照片顯示時間2021/05/01 09:21:39 至2021/05/01
    09:2 1:42 時，見系爭汽車於行駛於本案路段之內側車道，
    往右跨越該路段中地面上白色虛線變換之外側車道行駛，而
    未見系爭機車有打右轉方向燈乙節可證（見本院卷第149 頁
    至第153 頁之採證照片）；並再於照片顯示時間2021/05/01
    09:21: 53 至2021/05/01 09:21:55 時，見系爭機車繼續往
    前行駛於不同之路段上之內側車道，並於其往右跨越該路段
    地面上之白色虛線，為變換之外側車道行駛，仍未見系爭機
    車有打右轉方向燈乙節可證（見本院卷第163 頁至第165 頁
    之採證照片）。據此，被告認原告駕駛系爭機車，於110 年
    5 月1 日9 時21分，行經上開路段即新北市○○區○○路0
    段0000號) 、中山路2 段( 236 號) 前時，均有「駕駛人變
    換車道不依規定使用方向燈」之違規行為無誤，被告據以原
    處分裁罰原告，即均屬合法有據。
(三)原告以本案二罰單係屬同一路段且僅相距約 200公尺相隔16
    秒內，主張原處分有違道路交通管理處罰條例第85條之1第2
    項第 1款、一行為不二罰及比例原則等情，均屬無理不可採
    。
  1.按道路交通管理處罰條例第85條之1第2項第1款規定：「第
    七條之二之逕行舉發案件有下列情形之一者，得連續舉發：
    一、逕行舉發汽車行車速度超過規定之最高速限或低於規定
    之最低速度或有第三十三條第一項、第二項之情形，其違規
    地點相距六公里以上、違規時間相隔六分鐘以上或行駛經過
    一個路口以上。但其違規地點在隧道內者，不在此限。」。
    而查，本案原告二次未使用方向燈違規行為，乃屬道路交通
    管理處罰條例第42條所規範之行為，並非上開道路交通管理
    處罰條例第85條之1第2項第1款所規定限制連續舉發之違規
    行為態樣，據此，自難認有適用或類推適用上開道路交通管
    理處罰條例第85條之1第2項第1款之規定，原告主張容屬有
    誤，自不足採。
  2.次按行政罰法第25條規定：「數行為違反同一或不同行政法
    上義務之規定者，分別處罰之。」，準此，違法行為人倘基
    於各別之行為決意，所為連續在自然意義上可視為複數之違
    規行為，縱其數次行為所違反之處罰規定，係屬同一，且違
    規之行為事實亦屬相同，但仍應就此數個違反行政義務行為
    ，分別予以評價處罰，此觀違反道路交通管理事件統一裁罰
    基準及處理細則第3條第1項本文規定：「二以上違反道路交
    通管理之行為，應分別舉發、處罰。」同採斯旨，亦可自明
    。而查，原告所有之系爭機車，於110年5月1日9時21分，先
    後行經新北市○○區○○路0段0000號)、中山路2段(236號)
    時有未依規定使用方向燈即變換車道之違規行為，則其違規
    之行為態樣及裁罰規範雖屬相同，然上開 2次違規行為之地
    點既非相同，且衡諸車輛在道路行駛的速度，縱使系爭機車
    前後二次違規時間僅相隔幾十秒，然就時空之密接性而論，
    依自然觀點判斷足可作明顯之區隔，如此原告基於各個不同
    車道及路段之行車狀況所而為不同次變換車道之決意所為，
    核屬違反道路交通安全規則第91條第1項第6款規定之作為義
    務，應屬數行為，故被告據此分別處罰，自屬適法有據。
  3.再按比例原則乃謂國家行政目的之達成與限制人民基本權利
    之手段間，須符合必要性、適當性且其保護之法益與侵害法
    益間無顯失均衡之情形。原告於110年5月1日9時21分許，駕
    駛系爭機車在新北市○○區○○路 0段0000號)、中山路2段
    (236號)路段，分別有變換車道未使用方向燈之本件違規事
    實，已如前述，如此被告機關依道路交通管理處罰條例第42
    條道路交通管理事件統一裁罰基準為本件裁罰，不但合法，
    亦符合比例原則，是認原告主張本件裁罰有悖於比例原則，
    亦難採信。
六、本件判決基礎已臻明確，兩造其餘攻擊防禦方法及訴訟資料
    ，經本院審核後，或與本案爭點無涉，或對於本件判決結果
    不生影響，爰無庸一一再加論述，爰併敘明。
七、本件第一審裁判費新臺幣300元，應由敗訴之原告負擔，所
    以確定如主文第2項所示。
八、結論：原處分均無違誤，原告訴請撤銷為無理由，均應予駁
    回。
中    華    民    國    110   年    11    月    10    日
                  行政訴訟庭  法  官  楊志勇
上為正本係照原本作成。
如不服本判決，應於判決送達後20日內，向本院提出上訴狀，上
訴狀並應記載上訴理由，表明關於原判決所違背之法令及其具體
內容或依訴訟資料可認為原判決有違背法令之具體事實，並繳納
上訴費新臺幣750元。 其未表明上訴理由者，應於提出上訴後20
日內向本院補提理由書（上訴狀及上訴理由書均須按他造人數附
繕本），如逾期未提出上訴理由書者，本院毋庸再命補正，由本
院逕以裁定駁回上訴。
                              書記官  林楷勳
中    華    民    國   110    年    11    月     10   日